【裁判字號】    97,訴,616
【裁判日期】    970807
【裁判案由】    毒品危害防制條例
【裁判全文】
臺灣桃園地方法院刑事判決               97年度訴字第616號
公  訴  人  台灣桃園地方法院檢察署檢察官
被      告  乙○○
                    號
                    （現另案在台灣桃園監獄執行中）
選任辯護人  宋志衡律師
被      告  甲○○
                    號
選任辯護人  劉君豪律師
            關維忠律師
上列被告等因違反毒品危害防制條例案件，經檢察官提起公訴（
96年度偵字第30483 號），本院判決如下︰
    主  文
乙○○被訴販賣第二級毒品部分無罪，被訴持有第二級毒品部分
免訴。
甲○○無罪。
    理  由
一、公訴意旨略以：被告甲○○、乙○○均明知海洛因、安非他
    命係屬毒品危害防制條例第2 條第2 項第1 款、第2 款所列
    之第一級、第二級毒品，依法不得販賣、轉讓，甲○○竟基
    於販賣第一級、第二級毒品之犯意，於民國96年（起訴書誤
    載為97年）11月30日下午5 時許，在桃園縣龍潭鄉○○路○
    ○段477 巷1 弄5 號居住處所，以新台幣（下同）2,000 元
    之代價販賣第一級毒品海洛因及第二級毒品安非他命各1 包
    予乙○○；甲○○又基於轉讓第二級毒品安非他命之犯意，
    於同年12月10日下午，在上址居住處所內轉讓第二級毒品安
    非他命1 包予乙○○施用；甲○○、乙○○另基於販賣第二
    級毒品之犯意聯絡，於同年12月10日傍晚，由甲○○在上址
    居住處所內，交付第二級毒品安非他命1 包予乙○○，甲○
    ○並指示乙○○於同日晚間，騎乘竊得之車牌號碼IUV-589
    號機車前往同縣龍潭鄉○○路麥當勞附近某處（乙○○涉嫌
    竊盜部份另經台灣桃園地方法院檢察署檢察官以97年度偵字
    第49號提起公訴），以便將該包安非他命交付予姓名、年籍
    不詳綽號「阿川」之成年男子並收取現金3,500 元，其後因
    阿川未依約出現而未成交。嗣於同日晚間11時40分許，乙○
    ○騎乘上開贓車行經同縣鄉○○路59號前時，因騎乘贓車為
    警攔檢查獲，並扣得安非他命2 包（乙○○私下將甲○○交
    付之安非他命分成2 包，合計毛重0.8 公克）。因認被告甲
    ○○係犯毒品危害防制條例第4 條第1 項、第2 項之販賣第
    一級、第二級毒品罪、同條例第4 條第6 項、第2 項之販賣
    第二級毒品未遂罪、同條例第8 條第2 項之轉讓第二級毒品
    罪嫌；認被告乙○○係犯同條例第4 條第6 項、第2 項之販
    賣第二級毒品未遂罪嫌云云。
二、按犯罪事實應依證據認定之，無證據不得認定犯罪事實，又
    不能證明被告犯罪者，應諭知無罪之判決，刑事訴訟法第15
    4 條第2 項、第301 條第1 項分別定有明文。所謂認定犯罪
    事實之證據，係指足以認定被告確有犯罪行為之積極證據而
    言，該項證據自須適合於被告犯罪事實認定，始得採為斷罪
    資料。苟未能發現相當證據，或證據不足以證明，自不能以
    推測或擬制之方法，以為裁判基礎（參照最高法院29年上字
    第3105號、40年台上字第86號判例意旨）。再按刑事訴訟法
    第156 條第2 項規定：被告或共犯之自白不得作為有罪判決
    之唯一證據，仍應調查其他必要之證據，以察其是否與事實
    相符。其立法意旨乃在防範被告或共犯自白之虛擬致與事實
    不符，故對自白在證據上之價值加以限制，明定須藉補強證
    據以擔保其真實性。又犯毒品危害防制條例第10條等罪，供
    出毒品來源，因而破獲者，得減輕其刑，同條例第17條定有
    明文。則施用毒品之人，如供出毒品來源因而破獲，既得藉
    以邀求寬典減輕其刑，為擔保其所為不利於對向共犯之陳述
    之真實性，尤應有足以令人確信其陳述為真實之補強證據，
    始得據為不利被告之認定（最高法院96年度台上字第3846號
    判決意旨參照）。
三、訊據被告甲○○、乙○○均堅決否認有何公訴人所指犯行，
    辯稱：伊於96年11月30日沒有販賣第一、二級毒品給乙○○
    ；於96年12月10日並沒有叫乙○○送安非他命給綽號「阿川
    」之人，當天伊也沒有送安非他命給乙○○施用等語；被告
    乙○○辯稱：96年12月10日遭警扣得之安非他命是伊自己要
    施用的，伊是從綽號「阿貴」者處取得等語。公訴人認被告
    等涉有上揭犯行，無非係以被告甲○○、乙○○之供述、扣
    案毒品及卷附台灣檢驗科技股份有限公司濫用藥物檢驗報告
    為主要論據。經查：
（一）證據能力部分：證人即被告乙○○於警詢中關於甲○○被
      訴於96年11月30日販賣第一、二級毒品既遂部分，及於96
      年12月10日共同販賣第二級毒品未遂部分所述，對被告甲
      ○○而言，為審判外陳述，無證據能力：按被告以外之人
      於審判外之言詞或書面陳述，除法律有規定者外，不得作
      為證據，刑事訴訟法第159 條第1 項定有明文。查證人乙
      ○○於警詢時所為之上開陳述，本質上即屬證人，經核不
      符合刑事訴訟法第159 條之2 、第159 條之3 、第159 條
      之5 等規定，應無證據能力。又證人即被告乙○○於警詢
      中上開所述，固與審判中所述不符，惟被告以外之人於檢
      察事務官、司法警察官或司法警察調查中所為之陳述，與
      審判中不符時，其先前之陳述具有較可信之特別情況，且
      為證明犯罪事實存否所必要者，得為證據，亦為同法第15
      9 條之2 所明定，惟此規定必也兼具可信性及必要性，始
      例外具有證據能力。又「依上開規定，被告以外之人在警
      詢中所為之陳述，與審判中不符時，其先前之陳述得為證
      據，須警詢中之陳述具備可信性與必要性，始得謂之。是
      否符合前開要件，事實審法院除應衡酌該警詢筆錄作成之
      外部情況，就詢問有無出於不正方法、陳述是否出於非任
      意性、有無違反法定障礙事由期間不得詢問及禁止夜間詢
      問之規定、詢問時是否踐行應先告知義務、警詢筆錄所載
      與錄音或錄影內容是否相符等有無排除證據能力等各項，
      為該警詢中陳述適法性與否為整體之考量外，兼須就該審
      判外之先前陳述內容，是否與基於發見真實之需求，具有
      重要關係等之判斷依據，於理由中為必要之說明。」最高
      法院著有94年度台上字第1653號判決意旨參照。是證人於
      警詢中所為之陳述，與審判中不符時，必須其先前之陳述
      具有較可信之特別情況，且為證明犯罪事實存否所必要者
      ，方得為證據，不得僅以證人於審判中之證詞不可採，即
      逕認其警詢中之陳述為真實。查證人即被告乙○○於警詢
      中之陳述與檢察官訊問及本院審理有不一致之瑕疵存在（
      詳如後述），且復不能排除證人即被告乙○○於警詢及本
      院審理中均為不實陳述之可能性，亦難逕認證人即被告乙
      ○○警詢中之陳述為可採，是基於發現真實之要求，並考
      量其審判外之先前陳述難認與本件具有重要關係，應認證
      人即被告乙○○於警詢中關於甲○○被訴於96年11月30日
      販賣第一、二級毒品既遂部分，及於96年12月10日共同販
      賣第二級毒品未遂部分所述，對被告甲○○而言，為審判
      外陳述，無證據能力。又我國刑事訴訟法基於證據裁判主
      義及證據能力之規定，得以作為認定犯罪事實之依據，以
      有證據能力之證據為限，惟於審判期日證人所為陳述與審
      判外之陳述相異時，可提出該證人先前所為自我矛盾之陳
      述，用來減低其在審判時證言之證明力，此種作為彈劾證
      據使用之傳聞證據，因非用於認定犯罪事實之基礎，不受
      傳聞法則之拘束。因此，被告以外之人於審判外之言詞或
      書面陳述，雖不得以之直接作為證明犯罪事實存否之證據
      ，但非不得以之作為彈劾證據，用來爭執或減損被告、證
      人或鑑定人陳述之證明力（最高法院97年度台上字第1093
      、1981號判決意旨參照）。是證人乙○○於警詢中關於甲
      ○○被訴於96年11月30日販賣第一、二級毒品部分既遂部
      分，及於96年12月10日共同販賣第二級毒品未遂部分所述
      ，本質上即屬證人，其於警詢中就此部分所述，為審判外
      陳述，固無證據能力，但仍得作為彈劾證據，先予敘明。
（二）被告乙○○於警詢中供稱：遭警查獲之安非他命是伊幫甲
      ○○幫她轉送給人家的；伊最後一次向甲○○購買海洛因
      、安非他命是96年11月30日下午5 時許，是在桃園縣龍潭
      鄉○○路○○段477 巷1 弄5 號家中直接向甲○○購買2,
      000 元；96年12月10日上午11時許伊就一直接到綽號『阿
      川』的友人電話，說要伊幫忙向甲○○拿毛重約1 公克的
      安非他命，但剛開始甲○○一直沒有安非他命，伊一直等
      到96年12月10日晚間10時許，才在桃園縣龍潭鄉○○路○
      ○段477 巷1 弄5 號家中，由甲○○拿給伊這1 包毛重0.
      8 公克的安非他命，準備幫甲○○送出時，就被警方查獲
      到案，警方查獲當時會是分裝成2 小包是因為伊偷偷藏一
      點起來分裝成另1 小包，準備自己施用，所以才會變成2
      包；甲○○要伊收回3,500 元云云（見偵查卷第34、35頁
      ）；於檢察官訊問時稱：警方查獲的安非他命是跟甲○○
      拿的，甲○○叫伊拿給朋友；96年11月30日下午5 時許在
      龍潭鄉○○路186 號以2 千元向甲○○的男朋友購買海洛
      因和安非他命各1 包購買，錢是當天白天交給甲○○男朋
      友「阿聰」，晚上跟甲○○拿毒品；遭查獲當天伊是要拿
      給甲○○的朋友「阿川」，因為甲○○沒有機車，伊幫甲
      ○○拿到龍潭的麥當勞給「阿川」；當時伊幫甲○○送毒
      品安非他命1 小包；伊幫甲○○送毒品時沒有收錢，甲○
      ○只有跟伊說這包毒品價值3,500 至4,00 0元，伊在警詢
      沒有說甲○○要伊收3,500 元云云（見偵查卷第74、75頁
      ）；又稱：96年12月10日晚間11點40分伊在桃園縣龍潭鄉
      ○○路59號前被警方查獲持有安非他命2 包，這2 包安非
      他命是1 位女生叫「小慧」（指甲○○）交給伊的，是於
      當天下午4 至5 點時在「小慧」位於桃園縣龍潭住處交給
      伊的，「小慧」叫伊拿安非他命給其朋友「阿川」，「小
      慧」將東西拿給伊後說「阿川」會打電話給伊，後來「阿
      川」有打給伊，後來就約在龍潭麥當勞附近，時間是晚上
      7 、8 點，「阿川」沒有去，之後伊就被抓；警方查獲的
      2 包安非他命是「小慧」本人交給伊的，「小慧」叫伊交
      這2 包安非他命沒有要伊跟「阿川」收錢，只叫伊拿東西
      給「阿川」；96年11月30日下午5 點在桃園縣龍潭鄉○○
      路○○段477 巷1 弄5 號住處向甲○○購買安非他命跟海
      洛因各1 包，總共2,000 元，那是伊自己要吃的，2,000
      元伊交給「小慧」本人，海洛因跟安非他命是「小慧」本
      人交給伊，「小慧」就是甲○○云云（見偵查卷第101 、
      102 頁）；後再改稱：遭警查獲當天甲○○有交給伊2 包
      安非他命，1 包是下午交給伊，那是伊自己要，另1 包傍
      晚交給我，要伊拿去給「阿川」，伊被警察查獲時，身上
      2 包的安非他命是甲○○給伊的，是下午1 包，傍晚1 包
      ，傍晚給伊那1 包，伊有自己偷藏一點起來；甲○○下午
      給伊安非他命，沒有跟伊收錢；伊原本是跟「阿川」約在
      麥當勞，後來「阿川」沒有去，伊打電話給「阿川」，當
      時是晚間9 點多，後來伊跟「阿川」約在桃園縣龍潭鄉廟
      口附近遊藝場碰面，伊過去時，警察就在那邊；甲○○在
      查獲當天下午有交給伊1 包安非他命，那包快用完，後來
      甲○○交給伊並要伊轉交給「阿川」，伊就偷藏一點放在
      甲○○下午交給伊那1 包裡面，所以查獲時才有2 包云云
      （見偵查卷第113 、114 頁）；於本院審理時則稱：伊於
      96 年11 月30日沒有向甲○○購買毒品，伊之前說向甲○
      ○男友買過毒品也是要陷害甲○○云云（見本院97年7 月
      、24日審判筆錄第8 、9 頁）。綜觀被告乙○○上開所供
      ：
    (1)就證人即被告乙○○所供曾於96年11月30日購買海洛因、
      安非他命乙節，證人即被告乙○○於檢察官訊問時則或稱
      ：96年11月30日下午5 時以2 千元向甲○○的男朋友購買
      海洛因和安非他命各1 包購買，錢是當天白天交給甲○○
      男朋友，晚上跟甲○○拿毒品云云；或稱：96年11月30日
      下午5 點在向甲○○購買安非他命跟海洛因各1 包，總共
      2, 000元，2, 000元伊交給甲○○，海洛因跟安非他命是
      甲○○本人交給伊云云；參諸其於警詢中則稱：是直接向
      甲○○購買2, 000元云云，是證人即被告乙○○上開所述
      購買毒品情節，前後所述已有不符，已難採信；另其於本
      院審理時則全然否認有向被告甲○○或其男友購買海洛因
      、安非他命之情。是證人即被告乙○○就其毒品來源本身
      所應知之事項，說詞前後不一，則其真實性即非無疑。
    (2)就證人即被告乙○○所供被告甲○○曾於96年12月10日下
      午轉讓其安非他命乙節，被告乙○○雖於檢察官訊問時一
      度陳稱：被告甲○○96年12月10日下午曾交給伊1 包安非
      他命，沒有跟伊收錢云云；惟其於警詢及檢察官初訊時全
      然未提及此節；復於本院審理時全然否認被告甲○○有轉
      讓安非他命與其之情，參諸被告乙○○就其遭警查獲時，
      警方扣得2 包毒品之原因，前後所述諸多不同（如後所述
      ），則被告乙○○所述自非可採。
    (3)就被告乙○○所供其於96年12月10日曾受被告甲○○所託
      交付毒品與「阿川」並收取現金3,500 元乙節（註：被告
      乙○○此部分所述，對被告甲○○而言，本質上亦屬證人
      ），被告乙○○於檢察官訊問時則先稱：警方查獲的安非
      他命是甲○○叫伊拿給朋友的，伊幫甲○○送毒品安非他
      命1 小包，但甲○○沒有要伊收3,500 元云云；後改稱：
      遭查獲之2 包安非他命是甲○○拿給伊，要伊交給「阿川
      」者，甲○○叫伊交這2 包安非他命沒有要伊跟「阿川」
      收錢云云；再改稱：遭警查獲當天甲○○有交給伊2 包安
      非他命，1 包是下午交給伊，那是伊自己要，另1 包傍晚
      交給伊，要伊拿去給「阿川」，甲○○在下午交給伊的那
      包安非他命，伊已快用完，後來甲○○交給伊並要伊轉交
      給「阿川」，伊就偷藏一點放在甲○○下午交給伊那1 包
      裡面云云；參諸其於警詢中則稱：友人「阿川」要伊向被
      告甲○○拿1 包安非他命，後來甲○○拿給伊1 包毛重0.
      8 公克的安非他命，伊準備幫甲○○送出時，則遭查獲，
      而扣案毒品分裝成2 小包是因為伊偷偷藏一點起來分裝成
      另1 小包，所以才會變成2 包，而甲○○要伊收回3,50 0
      元云云。是被告乙○○就如何受被告甲○○所託交付毒品
      之數量（或稱1 包；或稱2 包）、被告甲○○是否有交代
      收取價金（或稱：要收3,500 元；或稱：沒有要其收錢）
      、何以遭警查獲2 包毒品（或稱：被告甲○○要其代送1
      包毒品，但其自己偷藏一點，所以才變成2 包；或稱被告
      甲○○要其代送2 包毒品；或稱：被告甲○○先轉讓其1
      包毒品，另要其代送1 包毒品，而其將受託代送之毒品偷
      偷藏一點到被告甲○○轉讓的那1 包毒品內）等節，前後
      所述情節均不同，復於本院審理時全然否認此情，則被告
      乙○○所述自難採信。
    (4)況被告乙○○其所供毒品來源，亦難排除因藉以邀求寬典
      減輕其刑而故為不利被告甲○○陳述之可能，本即應有足
      以令人確信其陳述為真實之補強證據，查被告乙○○上開
      所述已有前後不一之瑕疵，復查無其他補強證據可證明其
      之陳述係與事實相符，不得採為不利被告甲○○認定之證
      據。
（三）被告甲○○於警詢中供稱：被告乙○○沒有向伊購買海洛
      因、安非他命；伊於96年12月10日也沒有將毒品給乙○○
      並請其收3,500 元云云（見偵查卷第14、15頁）；於檢察
      官訊問時稱：96年12月10日乙○○有打電話給伊來要毒品
      ，是伊男友拿給乙○○；是伊拿給乙○○的；伊沒有販賣
      毒品給乙○○，伊沒有叫乙○○幫伊送1 小包安非他命給
      「阿川」者（見偵查卷第71頁）；於本院審理時則稱：伊
      於96年11月30日沒有販賣海洛因、安非他命給乙○○，於
      96年12月10日也沒有要乙○○送毒品給「阿川」並收3,50
      元，伊於96年12月10日也沒有送乙○○安非他命，而是伊
      友人送給乙○○云云（見本院97年7 月24日審判筆錄第16
      頁）。綜觀被告甲○○上開所供：
    (1)被告甲○○始終否認有公訴人所指販賣毒品（即於96年11
      月30日曾販賣海洛因、安非他命給被告乙○○，及於96年
      12月10日要被告乙○○送毒品給「阿川」）及轉讓毒品（
      即於96年12月10日送安非他命與乙○○）之情。
    (2)至被告甲○○於檢察官訊問時雖一度供稱：於96年12月10
      日有交毒品給被告乙○○云云，惟其於該次檢察官訊問時
      原稱：係伊男友交毒品給被告乙○○云云，則被告甲○○
      上開所述，是否屬實，已非無疑；再者，被告甲○○上開
      供述並未敘明毒品種類，亦未提及是否收取價金，甚且亦
      堅決否認有販賣毒品給被告乙○○，參諸被告甲○○、乙
      ○○於本院審理時均否認上情，自難以被告甲○○上開不
      明確及前後供述不一之陳述，逕為不利被告甲○○之認定
      。
（四）況，就被告甲○○被訴於96年11月30日下午5 時許販賣第
      一、二級毒品與乙○○乙節，並未扣得任何公訴人所指被
      告甲○○該次所販賣與乙○○之第一、二級毒品，且復無
      被告乙○○經採尿鑑驗之鑑驗報告，則公訴人上開所指被
      告甲○○販賣與乙○○之物既未扣案，又無相關鑑驗報告
      可資認定其物質成分，而被告甲○○、乙○○所供均有上
      述瑕疵，自不得為被告甲○○不利之認定。
（五）至被告乙○○於96年12月10日晚間11時40分許，在桃園縣
      龍潭鄉○○路59號前遭警查獲時，固為警扣得第二級毒品
      2 包，並有卷附台灣檢驗科技股份有限公司濫用藥物檢驗
      報告、及扣案第二級毒品2 包，且為被告乙○○所是認，
      惟被告乙○○持有上開毒品之原因甚多，或係單純持有、
      或係為施用而持有、或係為販賣、轉讓而持有，原因不一
      ，而本件依被告乙○○、甲○○上開所供，已無從認定被
      告甲○○、乙○○有公訴人所指販賣第二級毒品未遂犯行
      ，及被告甲○○有公訴人所指轉讓第二級毒品犯行，自無
      從僅以扣案毒品及該毒品之檢驗報告，逕認被告甲○○、
      乙○○有公訴人所指上開犯行。
四、按檢察官就被告犯罪事實，應負舉證責任，並指出證明之方
    法，刑事訴訟法第161 條第1 項定有明文。因此，檢察官對
    於起訴之犯罪事實，應負提出證據及說服之實質舉證責任。
    倘其所提出之證據，不足為被告有罪之積極證明，或其闡明
    之證明方法，無從說服法官以形成被告有罪之心證，基於無
    罪推定之原則，自應為被告無罪判決之諭知，有最高法院92
    年台上字第128 號判例意旨可參。綜上，本件公訴人所舉前
    開事證，均尚未達於通常一般之人均不致有所懷疑，得確信
    其為真實之程度，而有合理性懷疑之存在，本院無從形成有
    罪之確信，此外，復查無其他確切之積極證據足以證明被告
    甲○○確有公訴人所指之販賣第一、二級毒品既遂、販賣第
    二級毒品未遂及轉讓第二級毒品既遂犯行，亦無其他確切之
    積極證據足以證明被告乙○○確有公訴人所指之販賣第二級
    毒品未遂犯行，是被告2 人之犯罪應屬不能證明。
五、本件既無證據證明被告甲○○有公訴人所指販賣第一、二級
    毒品既遂、販賣第二級毒品未遂及轉讓第二級毒品既遂犯行
    ，而上開扣案毒品2 包，係被告乙○○所有，無證據證明與
    被告甲○○上開犯行有關（亦無證據證明被告乙○○係與被
    告甲○○共同持有），即應為被告甲○○無罪之諭知。
六、另就被告乙○○部分：
（一）按「案件曾經判決確定者，應諭知免訴之判決，為刑事訴
      訟法第302 條第1 款所明文規定。此項訴訟法上所稱一事
      不再理之原則，關於實質上一罪或裁判上一罪，均有其適
      用。按毒品危害防制條例第5 條第1 項之意圖販賣而持有
      第一級毒品罪及同條第2 項之意圖販賣而持有第二級毒品
      罪，係指以非營利之目的而販入或因其他原因而持有毒品
      ，其後始起意出售所持有之毒品以營利，且迄未著手賣出
      者而言。此之意圖販賣而持有第一級、第二級毒品罪，與
      同條例第11條第1 項、第2 項之持有第一級毒品罪及持有
      第二級毒品罪，皆屬初始非以營利為目的而持有第一級毒
      品、第二級毒品，為其基本犯罪事實；前二罪乃依序分別
      為後二罪之特別規定，係以有販賣之意圖而持有為其加重
      處罰之條件，該4 罪均為法律規定應予評價處罰者，即令
      前2 罪與後2 罪在法律上之規範評價輕重容有不同，於訴
      訟法上仍不失各為同一性之犯罪事實，故起訴之基本事實
      如已涵蓋持有第一級毒品、第二級毒品之犯行，法院認定
      之事實又未軼出上開範圍，自應就其持有第一級毒品、第
      二級毒品之犯行予以審理，併有同一行為禁止為重覆刑罰
      評價之適用。」（最高法院96年度台上字第6309號判決意
      旨參照）、又按「犯罪是否已經起訴，而為法院應予審判
      之事項，應以起訴書事實欄記載之犯罪事實為準。本件檢
      察官起訴事實記載被告意圖販賣海洛因，於92年10月22日
      晚間10時許，在台北縣中和市中和廟口，向綽號「逗點」
      之成年男子，以50萬元販入海洛因11包。嗣於翌日上午5
      時10分許，為警在台北縣板橋市○○○路265 巷3 號華倫
      賓館前查獲，並扣得上開海洛因等情。則檢察官起訴之犯
      罪事實，除被告以營利為目的而販入上開海洛因之販賣行
      為，並兼及與販賣行為具實質上一罪關係之持有海洛因之
      行為。原審雖以不能證明被告有營利販賣之犯意，而為其
      無罪之諭知，然被告所持有為警查扣之粉末11包，經送法
      務部調查局鑑定結果，確屬海洛因無訛，有該局出具之鑑
      定通知書可憑。則縱認被告之持有海洛因，非如公訴意旨
      所稱基於販賣之意圖而持有，但其持有之行為，既已起訴
      ，自應予以審理。」（最高法院97年度台上字第1937號判
      決意旨參照）。
（二）本件公訴意旨認：被告甲○○、乙○○另基販賣第二級毒
      品之犯意聯絡，於96年12月10日傍晚，由甲○○在上址居
      住處所內，交付第二級毒品安非他命1 包予乙○○，甲○
      ○並指示乙○○於同日晚間前往桃園縣龍潭鄉○○路麥當
      勞附近某處，以便將該包安非他命交付「阿川」並收取現
      金3,500 元，其後因阿川未依約出現而未成交。嗣於同日
      晚間11時40分許，乙○○騎乘上開贓車行經桃園縣龍潭鄉
      ○○路59號前時，因騎乘贓車為警攔檢查獲，並扣得安非
      他命2 包等情。查本件如前所述，固不能證明被告乙○○
      有公訴人所指與被告甲○○共同販賣第二級毒品未遂犯行
      ，惟依公訴人起訴之犯罪事實乃「被告乙○○有公訴人所
      指與被告甲○○共同販賣第二級毒品未遂行為，並兼及與
      販賣行為具實質上一罪關係之持有第二級毒品甲基安非他
      命（公訴人誤認為安非他命，尚有未洽，應予更正）」，
      則該毒品經鑑驗結果，確係第二級毒品甲基安非他命，有
      台灣檢驗科技股份有限公司濫用藥物檢驗報告1 紙在卷可
      稽（見偵查卷第106 頁），則被告乙○○持有第二級毒品
      甲基安非他命行為，既經起訴，本院自應予以審理。查本
      件被告乙○○另因「基於施用第二級毒品安非他命（為甲
      基安非他命之誤）之犯意，於96年12月8 日晚間10時許，
      在桃園縣龍潭鄉○○路○○段477 巷1 弄5 號住處，以吸
      食器施用毒品安非他命，嗣於96年12月10日晚間11時40分
      許，在桃園縣龍潭鄉○○路59號前為警查獲，並扣得安非
      他命（為甲基安非他命之誤）2 包」之事實，經台灣桃園
      地方法院檢察署檢察官以97年度毒偵字第30號提起公訴，
      並經本院以97年度審訴字第748 號判決就施用第二級毒品
      部分判處有期徒刑3 月確定，有上開起訴書、本院判決及
      台灣高等法院被告前案紀錄表各1 份在卷可稽，查本件被
      告乙○○於96年12月10日晚間11時40分許，在桃園縣龍潭
      鄉○○路59號前為警查獲，並扣得甲基安非他命2 包之事
      實，因本件亦無證據證明被告乙○○有公訴人所指販賣第
      二毒品未遂犯行，惟其非法持有上開甲基安非他命2 包，
      與被告上開施用毒品案件（即本院97年度審訴字第748 號
      確定判決）之查獲時間、地點、扣案之毒品均相同，上開
      確定判決，並非認扣案之甲基安非他命2 包，與被告乙○
      ○施用犯行無關，並非單純係因屬違禁物而單獨宣告沒收
      銷燬，則本件與上開被告乙○○施用毒品案件，顯係同一
      案件。
（三）按「除刑事訴訟法有特別規定外，已受請求之事項未予判
      決者，其判決當然違背法令，同法第379 條第12款定有明
      文。又檢察官以實質上或裁判上一罪起訴者，因其刑罰權
      單一，在審判上為一不可分割之單一訴訟客體，法院自應
      就全部犯罪事實予以合一審判，以一判決終結之，如僅就
      其中一部分加以審認，而置其他部分於不論，即屬刑事訴
      訟法第379 條第12款所稱「已受請求之事項未予判決」之
      違法。公訴意旨以被告販賣及持有第二級毒品行為，係具
      有高度行為吸收低度行為之實質上一罪關係，起訴被告涉
      犯販賣第二級毒品罪嫌，並聲請將扣案之安非他命依法沒
      收銷燬。原審審理結果認被告被訴販賣第二級毒品部分，
      不成立犯罪，即應就被告被訴持有第二級毒品部分，加以
      審判，如持有第二級毒品部分成立犯罪，就販賣第二級毒
      品部分，於理由內說明不另為無罪之諭知即可；如持有第
      二級毒品部分，應為不受理或免訴之諭知者，除應就販賣
      部分諭知無罪外，就持有部分，亦應諭知不受理或免訴。
      」（最高法院96年度台上字第7106號判決意旨參照）。查
      本件公訴意旨以被告乙○○販賣及持有第二級毒品行為，
      係具有高度行為吸收低度行為之實質上一罪關係，起訴被
      告涉犯販賣第二級毒品未遂罪嫌，並聲請將扣案之甲基安
      非他命（公訴人誤為安非他命）依法沒收銷燬，如前所述
      ，本院認被告乙○○被訴販賣第二級毒品未遂部分，不成
      立犯罪，而其持有第二級毒品部分，因與上開被告乙○○
      施用毒品案件，顯係同一案件，應為免訴之諭知，則依上
      開最高法院判決意旨，除應就被告乙○○被訴販賣部分諭
      知無罪外，就持有部分，亦應諭知免訴。
（四）綜上，既無證據證明被告乙○○有公訴人所指販賣第二級
      毒品未遂犯行，應認不能證明被告乙○○犯罪，依法自應
      諭知被告乙○○被訴販賣第二級毒品未遂無罪。至起訴書
      記載被告乙○○持有第二級毒品甲基安非他命（公訴人誤
      為「安非他命」）2 包之事實，因被告乙○○持有之目的
      係供本身施用之需，其持有之低度犯行為施用之高度犯行
      所吸收，亦即持有犯行與施用犯行為實質上一罪關係，而
      被告乙○○於上開遭查獲之犯行，業經本院以97年度審訴
      字第748 號判決確定，是本件起訴書記載被告乙○○持有
      第二級毒品部分，即為已判決確定之施用犯行效力所及，
      此部分依刑事訴訟法第302 條第1 款規定自應諭知免訴之
      判決。
據上論斷，應依刑事訴訟法第301 條第1 項、第302 條第1 款，
判決如主文。
本案經檢察官翁春鈴到庭執行職務。
中    華    民    國    97    年    8     月    7     日
                  刑事第一庭審判長法  官  曾淑華
                                  法  官  王耀興
                                  法  官  鄭吉雄
以上正本證明與原本無異。
如不服本判決，應於判決送達後10日內向本院提出上訴狀（應附
繕本），其未敘述上訴理由者，應於上訴期間屆滿後20日內補提
理由書狀於本院，上訴於臺灣高等法院。
                                  書記官  劉宗源
中    華    民    國    97    年    8     月    7     日


司法院資訊處製作；財團法人民間司法改革基金會備份。
